【裁判字號】    97,訴,1766
【裁判日期】    970728
【裁判案由】    違反毒品危害防制條例
【裁判全文】
臺灣彰化地方法院刑事判決              97年度訴字第1766號
公  訴  人  臺灣彰化地方法院檢察署檢察官
被      告  甲○○
上列被告因違反毒品危害防制條例案件，經檢察官提起公訴（97
年度毒偵字第2070號），本院依簡式審判程序判決如下：
    主    文
甲○○施用第一級毒品，累犯，處有期徒刑捌月，扣案之第一級
毒品海洛因壹包（驗餘淨重零點零貳貳公克）沒收銷燬之，扣
案之注射針筒壹支沒收之。
    事    實
一、林九富前因（1） 違反槍砲彈藥刀械管制條例案件，經臺灣
    高等法院臺南分院於民國（下同）93年2 月27日，以92年度
    上訴字第1319 號判決判處有期徒刑1 年2 月確定；又因（2
    ）連續施用第一級毒品案件，經臺灣臺南地方法院於93 年9
    月29日，以93年度訴字第594 號判決判處有期徒刑1 年確定
    ；再因（3） 連續施用第二級毒品案件，經臺灣臺南地方法
    院於94年3 月4 日，以94年度易字第31號判決判處有期徒刑
    6 月，得易科罰金確定；上開（2） （3） 罪刑，經臺灣臺
    南地方法院以94年度聲字第940 號裁定應執行刑為有期徒刑
    1 年2 月確定；另因（4） 施用第一級毒品案件，經臺灣臺
    南地方法院於96年4 月30日，以95年度訴字第1519號判決判
    處有期徒刑1 年確定，嗣因中華民國96年罪犯減刑條例施行
    ，再經臺灣臺南地方法院以96年度聲減字第981 號裁定減為
    有期徒刑6 月，得易科罰金確定；復因（5） 詐欺案件，經
    臺灣臺南地方法院於96年9 月11日，以96年度簡字第1209號
    判決判處有期徒刑2 月，得易科罰金確定；上開（4） （5
    ）罪刑，經臺灣臺南地方法院以96年度聲字第1235號裁定應
    執行刑為有期徒刑7 月確定；前開（1） 至（3） 罪，經其
    入監接續執行後，又經臺灣臺南地方法院以95年度聲字第71
    2 號裁定假釋付保護管束出監，嗣因撤銷假釋，再令其入監
    執行殘刑有期徒刑5 月22日，並與其所犯之前揭（4） （5
    ）罪刑，入監接續執行，而於97年1 月12日縮刑期滿執行完
    畢。另因施用毒品案件，經臺灣高雄地方法院以89年度毒聲
    字第415 號裁定送觀察、勒戒後，因有繼續施用毒品之傾向
    ，再經臺灣高雄地方法院以89年度毒聲字第1635號裁定令入
    戒治處所施以強制戒治、以89年度毒聲字第6950號裁定停止
    戒治付保護管束出所，而於90年3 月7 日因保護管束期滿未
    經撤銷，視為強制戒治期滿執行完畢；復於前開強制戒治執
    行完畢釋放後5 年內，因連續施用第一級毒品案件，經臺灣
    臺南地方法院於93年9 月29日，以93年度訴字第594 號判決
    判處有期徒刑1 年確定。詎仍不知悛悔，另行基於施用第一
    級毒品海洛因之犯意，於97年5 月6 日晚上6 時許，在其位
    於臺南縣官田鄉○○村○○街81號之住處，以將海洛因摻水
    置入針筒內注射血管之方式，施用第一級毒品海洛因1 次。
    嗣於97年5 月8 日晚上10時20分許，經警在彰化縣埤頭鄉○
    道一號中山高速公路北上218 公里200 公尺處查獲，扣得第
    一級毒品海洛因1 包（驗餘淨重0.0322 公克）及注射針筒1
    支，而經警採尿送驗後，結果呈海洛因代謝物嗎啡陽性反應
    。
二、案經內政部警政署國道公路警察局第三警察隊報請臺灣彰化
    地方法院檢察署檢察官偵查起訴。
    理    由
一、除被告所犯為死刑、無期徒刑、最輕本刑為3 年以上有期徒
    刑之罪或高等法院管轄第一審案件者外，於前條第1 項程序
    進行中，被告先就被訴事實為有罪之陳述時，審判長得告知
    被告簡式審判程序之旨，並聽取當事人、代理人、辯護人及
    輔佐人之意見後，裁定進行簡式審判程序，刑事訴訟法第27
    3 條之1 第1 項、第284 條之1 分別定有明文。本件被告甲
    ○○所涉係死刑、無期徒刑、最輕本刑為3 年以上有期徒刑
    之罪或高等法院管轄第一審案件以外之罪，並於本院行準備
    程序時就被訴事實為有罪之陳述，本院合議庭依前揭規定，
    經評議結果，裁定改由受命法官獨任行簡式審判程序，合先
    敘明。
二、上開事實，業據被告甲○○於警詢、本院準備程序及審理時
    坦承不諱（見內政部警政署國道公路警察局第三警察隊公警
    三刑字第0970303740號卷第1-4 頁，本院97年度訴字第1766
    號卷第26、33-35頁），且查：
（一）被告尿液經以氣相層析質譜儀（即ＧＣ／ＭＳ）方法檢驗
      結果，確呈第一級毒品海洛因之陽性反應，有國道公路警
      察局第三警察隊採集罪犯嫌疑人尿液編號與真實姓名對照
      認證表、詮昕科技股份有限公司97 年5月20日第00000000
      號濫用藥物尿液檢驗報告各1 紙附卷足證（見內政部警政
      署國道公路警察局第三警察隊公警三刑字第0970303740號
      卷第6頁，臺灣彰化地方法院檢察署97 年度毒偵字第2070
      號卷第11頁），並有照片1 張、行政院衛生署草屯療養院
      97年6 月4 日草寮鑑字第0970004721號鑑定書1 紙在卷可
      憑（見內政部警政署國道公路警察局第三警察隊公警三刑
      字第0970303740號卷第22頁，本院97年度訴字第1766號卷
      第24頁），及第一級毒品海洛因1 包（驗餘淨重0.0322公
      克）及注射針筒1 支扣案可據（見臺灣彰化地方法院檢察
      署97年度毒偵字第2070號卷第8 、9 頁），是認被告自白
      核與事實相符。
（二）依鑑識實務，按海洛因施用入人體後水解還原成嗎啡，再
      循嗎啡之代謝方式排出體外，且吸食或施打煙毒者，經人
      體代謝作用於8 小時內，即有30％之量排出，24小時之後
      ，續有約剩餘量之90％再排出，72小時之後仍有剩餘微量
      排出，吸食或施打者個人體質不同，其排出時間亦會有差
      異。是依上開說明，佐以被告前揭尿液檢驗報告，被告自
      白於前揭時間施用第一級毒品海洛因1 次等語，足認被告
      自白核與事實相符，堪可採為論罪科刑之依據。
（三）按現行毒品危害防制條例就施用毒品者，僅於「初犯」及
      「5 年後再犯」2 種情形，有其追訴條件之限制，即須於
      初犯經觀察、勒戒或強制戒治釋放後，5 年內均無施用毒
      品之行為，始能認其前所實施之觀察、勒戒或強制戒治已
      足遮斷毒癮，而得於5 年後再犯時，再予適用初犯之規定
      ，重行觀察、勒戒等程序；倘5 年內已經再犯，被依法追
      訴處罰，縱其第3次 （或第3 次以上）施用毒品之時間在
      初犯釋放5 年以後，即與「5 年後再犯」之情形有別，且
      因已於「5 年內再犯」，顯見其再犯率甚高，原實施觀察
      、勒戒或強制戒治，已無法收其實效，而無5 年戒斷期之
      存在，自無再經觀察、勒戒及強制戒治之必要，應由檢察
      官逕行起訴（最高法院95年度第7 次刑事庭會議決定參照
      ）。本件被告前因施用毒品案件，經臺灣高雄地方法院以
      89年度毒聲字第415 號裁定送觀察、勒戒後，因有繼續施
      用毒品之傾向，再經臺灣高雄地方法院以89年度毒聲字第
      1635號裁定令入戒治處所施以強制戒治、以89年度毒聲字
      第6950號裁定停止戒治付保護管束出所，而於90 年3 月7
      日因保護管束期滿未經撤銷，視為強制戒治期滿執行完畢
      ；復於前開強制戒治執行完畢釋放後5 年內，因連續施用
      第一級毒品案件，經臺灣臺南地方法院於93年9 月29日，
      以93年度訴字第594 號判決判處有期徒刑1 年確定，此有
      臺灣高等法院被告前案紀錄表及臺灣彰化地方法院檢察署
      刑案資料查註紀錄表各1 份在卷可考。揆諸前開決議意旨
      ，本次被告於97年5 月間再次施用第一級毒品之犯行，即
      與「5 年後再犯」之情形有別，均應依法追訴、審理。
三、核被告甲○○所為，係犯毒品危害防制條例第10條第1 項之
    施用第一級毒品罪。其施用第一級毒品而持有之低度行為，
    為施用第一級毒品之高度行為所吸收，不另論罪。又前因（
    1） 違反槍砲彈藥刀械管制條例案件，經臺灣高等法院臺南
    分院於93年2 月27日，以92年度上訴字第1319號判決判處有
    期徒刑1 年2 月確定；又因（2 ）連續施用第一級毒品案件
    ，經臺灣臺南地方法院於93年9 月29日，以93年度訴字第59
    4 號判決判處有期徒刑1 年確定；再因（3） 連續施用第二
    級毒品案件，經臺灣臺南地方法院於94年3 月4 日，以94年
    度易字第31號判決判處有期徒刑6 月，得易科罰金確定；上
    開（2） （3） 罪刑，經臺灣臺南地方法院以94年度聲字第
    940 號裁定應執行刑為有期徒刑1 年2 月確定；另因（4）
    施用第一級毒品案件，經臺灣臺南地方法院於96年4 月30日
    ，以95年度訴字第1519號判決判處有期徒刑1 年確定，嗣因
    中華民國96年罪犯減刑條例施行，再經臺灣臺南地方法院以
    96年度聲減字第981 號裁定減為有期徒刑6 月，得易科罰金
    確定；復因（5） 詐欺案件，經臺灣臺南地方法院於96 年9
    月11日，以96年度簡字第1209號判決判處有期徒刑2 月，得
    易科罰金確定；上開（4） （5） 罪刑，經臺灣臺南地方法
    院以96年度聲字第1235號裁定應執行刑為有期徒刑7 月確定
    ；前開（1） 至（3） 罪，經其入監接續執行後，又經臺灣
    臺南地方法院以95年度聲字第71 2號裁定假釋付保護管束出
    監，嗣因撤銷假釋，再令其入監執行殘刑有期徒刑5 月22日
    ，並與其所犯之前揭（4） （5） 罪刑，入監接續執行，而
    於97年1 月12日縮刑期滿執行完畢，此有臺灣高等法院被告
    前案紀錄表及臺灣彰化地方法院檢察署刑案資料查註紀錄表
    各1 份在卷可憑，其於受有期徒刑執行完畢後，5 年以內故
    意再犯本件有期徒刑以上之罪，為累犯，應依刑法第47條第
    1 項規定，加重其刑。爰審酌被告之動機、目的、手段，及
    曾因施用毒品經觀察、勒戒、強制戒治及刑之執行後，猶未
    能深切體認毒品危害己身之鉅、無視於國家對於杜絕毒品犯
    罪之禁令，惟坦承犯行，近期定時至行政院衛生署新營醫院
    接受替代療法（有卷附之診斷證明書1 紙可證，見本院97年
    度訴字第1766號卷第28頁），且施用毒品固戕害個人健康至
    深，然就他人權益之侵害仍屬有限等一切情狀，量處如主文
    所示之刑。末本件被告犯罪時間係在96年4 月24日以後，並
    不符合中華民國96年罪犯減刑條例所定之減刑要件，尚無依
    該條例規定予以減刑之餘地。扣案之白色粉末1 包（驗餘淨
    重0.0322公克），經行政院衛生署草屯療養院以化學呈色法
    、氣相層析質譜儀分析法檢驗，均呈海洛因成分反應，有該
    院97年6 月4 日草寮鑑字第0970004721號鑑定書1 紙在卷可
    憑（見本院97年度訴字第1766號卷第24頁），屬查獲之第一
    級毒品，應不問屬於犯人與否，依毒品危害防制條例第18條
    第1 項前段規定，沒收銷燬之；又扣案之注射針筒1 支，係
    被告所有，供其施用本件第一級毒品海洛因所用之物，業經
    被告供承在卷（見本院97年度訴字第1766號卷第34頁），爰
    依刑法第38條第1 項第2 款之規定，宣告沒收。
據上論斷，應依刑事訴訟法第273 條之1第1項、第299條第1項前
段，毒品危害防制條例第10條第1 項、第18條第1 項前段，刑法
第11條、第47條第1 項、第38條第1 項第2 款，判決如主文。
本案經檢察官莊佳瑋到庭執行職務。
中    華    民    國    97    年    7     月    28    日
                        刑事第三庭    法  官  林秉暉
上正本證明與原本無異。
如不服本判決，應於判決送達後10日內，向本院提出上訴書狀，
上訴書狀應「敘述具體上訴理由」，並按他造當事人之人數附繕
本。「切勿逕送上級法院」。
中    華    民    國    97    年    7     月    31    日
                                      書記官  張清秀
毒品危害防制條例第10條第1項
施用第一級毒品者，處6月以上5年以下有期徒刑。


司法院資訊處製作；財團法人民間司法改革基金會備份。
